臺灣臺北地方法院民事判決　　九十三年度重家訴字第一二號
原　　　告　甲○
訴訟代理人　鄭金溪律師
被　　　告　乙○○
訴訟代理人　任　順律師
複代理人　　萬建樺律師
上列當事人間給付生活費用事件，本院民國94年2 月3 日言詞辯
論終結，判決如下：
    主  文
被告應給付原告新台幣伍拾捌萬伍仟元。
被告應自民國九十四年二月起至民國一０三年十二月止，按月給
付原告新台幣肆萬伍仟元。
被告應自一０四年一月起至一０五年五月止，按月給付原告新台
幣參萬元。
原告其餘之訴駁回。
訴訟費用由被告負擔四分之三；餘由原告負擔。
本判決第一項於原告以新台幣貳拾萬元供擔保後得假執行。
本判決第二項於原告按月以新台幣壹萬伍仟元為被告預供擔保後
得假執行。
本判決第三項於原告按月以新台幣壹萬元為被告預供擔保後得假
執行。
原告其餘假執行之聲請駁回。
    事實及理由
一、按訴訟送達後，原告不得將原訴變更或追加他訴，但擴張或
    減縮應受判決事項之聲明者，不在此限。民事訴訟法第255
    條第1 項第3 款定有明文。本件原告起訴原聲明：「被告應
    給付原告自九十三年二月起至五月止之生活費共新台幣二十
    四萬元；被告自九十三年六月起每月應支付原告生活費陸萬
    元」，嗣於變更聲明為「被告應給付原告自九十三年元月至
    五月之生活費用共參拾萬元及自九十三年六月起至一百零五
    年四月止按月給付原告六萬元。」，原告並未變更訴訟標的
    ，僅擴張應受判決事項之聲明，應予准許。
二、原告起訴主張：
（一）原告與被告係為夫妻關係，育有未成年子女謝志芳（83年
      12月26日生）、謝志奇（85年5 月24日生），經兩造協議
      由原告辭去工作，專心照顧兒女，而生活與教育費用則由
      任職醫師之被告全額負擔。惟被告自93年2 月14日毆傷原
      告，原告向臺灣板橋地方法院聲請核發保護令，經該院核
      發93年度家護字第167 號民事保護令後，被告自此未返家
      且自93年1 月起迄今未曾支付家庭生活費用，為此提起本
      件訴訟。
（二）茲將原告請求說明如下：
     1、被告93年6 月4 日答辯狀列表已自認自91年10月起至92
        年12月止每月均自被告薪資帳戶轉帳七萬五千元至十萬
        元不等之金額至原告帳戶，交原告支配運用。由此即足
        證明兩造每月約定家庭生活費用為七萬五千元以上，則
        原告請求給付生活費用每月六萬元，並無過高情事。
     2、原告必需照顧二名幼子女，且因被毆打至今尚未康復無
        法工作，無餘力外出謀生而被告為醫師，屬高所得之群
        體，其89年度扣稅後年所得為0000000 元，平均月入15
        3101元，90年度稅後年所得為0000000 元，平均月入
        133900元，91年度工作七個月收入592300元，平均月入
        84614 元，92年度扣稅後年所得為0000000 元，平均月
        入106331元；原告與二名子女每月生活費用為六萬八千
        三百四十元，故被告每月提供六萬元供原告及其二名子
（三）聲明：被告應給付原告自93 年1月至5 月之生活費用共三
      十萬元，及自93年6 月起至105 年4 月止按月給付原告六
      萬元。原告願供擔保請准宣告假執行。並提出戶口名簿、
      兩造
      一六七號民事通常保護令裁定影本、存證信函等件為證。
三、被告則以：
（一）原告經濟狀況並非拮据，說明如下：
     1、依上海商業儲蓄銀行仁愛分行93年8 月30日（九三）上
        仁字第164 號函所檢附之資料，原告於93年度曾經存入
        五筆定期存款，到期日原本分別為94年2 月18日、5 月
        28日、8 月20日，經原告提前結清帳戶，可見原告有充
        裕資金可供運用。
     2、原告於兩造間另案離婚訴訟中，曾於書狀中自陳其擁有
        百萬存款，且由其所提呈之各年度所得資料清單中，更
        可清楚看出原告每年均有數萬元之利息所得，其財力可
        謂遠勝於被告，經濟狀況實非拮据。
     3、原告既有高額存款，目前每月亦有二萬元以上之工作收
        入，衡量其經濟能力，當有能力負擔部分家計。
（二）本件家庭生活費用低於三萬元，原告所主張之家庭生活費
      用實屬過高。說明如下：
     1、依據行政院主計處92年家庭收支調查報告，一般家庭平
        均每月所得總額為92686 元，經常性消費支出（含教育
        醫療費用）為55531元，平均每人每月之經常性支出約
        15731 元（55531/3. 53(平均戶內人口)=15731.1）。
        而被告每月薪資僅達一般家庭平均每月所得總額之九成
        ；兩造所生子女年紀尚幼，尚無鉅額教育費用及生活開
        銷之必要；原告與兩造所生未成年子女目前居住處所之
        房屋貸款係由被告繳付，原告無須支出房租。故原告及
        二名子女共三人之每月生活費用 (含教育醫療費用)應
        低於三萬元。
     2、原告與二名子女之教育費用及醫療費用部分並無特殊鉅
        額支出，均得包含於前項生活費用內。經查兩造子女就
        讀之佳音英語永和分校，二名子女每期 (三個月)應 繳
        費用為15430元，平均每人每月教育費用為2500元，與
        一般家庭之教育支出相當，得由前開生活費用支出而無
        另行核計之必要。另據被告所整理全戶九十二年度就醫
        費用所示，全戶就醫費用全年合計10897元，平均每月
        不超過一千元，亦與一般家庭之醫療支出相當，並無特
        殊醫療費用額外支出之必要，亦得包含於前項生活費用
        內。
     3、綜上說明，原告及二名子女合計三人之生活費用應低於
        每月三萬元，原告所請求之六萬元實屬過高。
（三）自兩造於81年9 月間結婚以來，被告按月自薪資帳戶轉帳
      七萬五千元至十萬元不等進原告之帳戶，交由原告支配運
      用，被告自己可說是沒有任何存款。其中91年10月2 日至
      92年12月1 日止，被告轉帳給原告之款項即一百二十八萬
      元，又自從被告貸款購置房屋後（房屋登記為原、被告共
      有，應有部份各二分之一），雖有部份薪資轉帳至原告開
      ，其存摺、印章、提款卡均由原告掌管。依兩造及二名子
      至少可以儲蓄二萬元以上，則原告之積蓄至少有數十萬元
      之譜。反觀被告每月薪資幾乎全交給原告，身邊沒有任何
      存款，尚須負擔房屋貸款償還責任，經濟基礎遠劣於原告
      ，應由原告負擔部份家庭生活費用。
四、原告主張兩造夫妻關係存續中，育有二名未成年子女謝志芳
    （83年12月26日生）、謝志奇（85年5 月24日生），兩造原
    在台北縣永和市○○路93號15樓共同生活，被告於93年2 月
    間離家，兩造分居迄今，被告自91年1 月起未給付家庭生活
    費用之事實，業據其提出兩造
    爭執，此部分事實堪認為真實。
五、兩造爭執事項：（一）原告請求之家庭生活費用以多少為合
    理？（二）兩造對於家庭生活費用負擔比例如何為合理？爰
    審酌如下：
（一）按家庭生活費用，除法律或契約另有約定外，由夫妻各依
      其經濟能力、家事勞動或其他情事分擔之。民法第1003條
      之1 第一項著有明文。按父母於婚姻關係存續中對於子女
      共同行使親權，子女之保護教養費用屬於家庭生活費用之
      一部，即家庭生活費用不限於夫妻間之扶養費用，但包括
      子女之生活及教養費用，為當然之解釋。家庭生活費用乃
      以家庭為單位，係本於民法夫妻財產制之規定而生，此觀
      之民法將之規定於親屬篇之夫妻財產節自明，故此費用自
      包括子女之教養費用，當負有支付之一方未為支付或支付
      不足時，夫或妻之一方自得向他方為包括子女生活教養費
      用在內之家庭生活費用之請求。被告就其自93年1 月起未
      給付家庭生活費用並不爭執，依上開說明，原告請求被告
      給付家庭生活費用自屬有據。
（二）原告主張被告曾經按月轉帳七萬五千元至十萬元不等到原
      告帳戶，故此數額為兩造約定之家庭生活費用云云，查兩
      造對於匯款事實（見61頁）並無爭執，但否認其匯款金額
      即為兩造約定之家庭生活費用數額，而原告未能舉證兩造
      約定家庭生活費用為七萬元至十萬元，且觀諸被告每月轉
      帳金額並非固定，核與一般經驗有違，可見轉帳金額取決
      於被告之意願，無法證明轉帳金額即為兩造約定之家庭生
      活費，是原告主張被告匯款金額為兩造約定之家庭生活費
      用，委不足取。次以原告就所主張其與二名未成年子女每
      月至少需支出68340 元，固據提出原告自行製作之「每月
      必須養家費」計算書及被告薪資明細、佳音英語收據、狀
      元兒童托育中心、中華電信費收據、信用卡帳單等（見36
      頁至51頁）為憑據或參考標準，然其中「每月必須養家費
      」計算書係原告單方之估算金額，並未提出全部相關收據
      或憑證，例如所列水電、瓦斯、管理費及游泳課程均未檢
      附相關憑證，自難採信；佳音英語收據所列二名子女每人
      各一萬五千元餘元之收費係三個月份之學費而非僅一個月
      ；狀元兒童托育中心學費其中註冊費一萬二千元亦非每個
      必須繳納之費用；原告主張以信用卡為被告購買禮物及繳
      納電信費用部分，非屬家庭生活費用之一部。因此依原告
      舉證僅能證明曾為子女支付佳音英語及狀元兒童托育中心
      學費，然超過此部分之項目、數額等扶養費用，原告並未
      舉證。茲被告固否認原告與二名子女每月生活費以三萬元
      為合理云云，但本院考量民事訴訟法第二百二十二條第二
      項「當事人已證明受有損害而不能證明其數額或證明顯有
      重大困難者，法院應審酌一切情況，依所得心證定其數額
      」之規定，認子女扶養費之性質固與前揭條文所稱之「損
      害」有別，但亦確有「不能證明其數額或證明顯有重大困
      難」之可能，故於類推適用前述規定後，認父母扶養子女
      多未留有支出之單據，或甚至有無法索取單據者（如小吃
      店餐飲或路邊攤購物等），此本屬情理之中，則此等單據
      之欠缺當不應構成原告向被告請求家庭生活費用之障礙。
（三）被告抗辯依91年度家庭收支調查報告所示，臺灣地區每人
      每月經常性支出約15356 元，而被告薪資僅達一般家庭平
      均每月所得總額之九成，兩造子女無鉅額開銷之必要及原
      告與子女住所之貸款由被告繳付等，主張按月給付家庭生
      活費用三萬元為合理云云，惟原告與子女既實際在台北縣
      生活，自應以台北縣之消費計算本件家庭生活費用，而非
      以全台灣地區平均消費水準計算。被告辯稱依其以往轉帳
      之金額原告可以儲蓄供至93年度之家庭生活費用，惟被告
      就轉帳金額並未限制用途，亦未限定原告每月支出數額，
      或者其中有多少金額係預付93以後之家庭生活費用，縱原
      告有資力但不因此被告可以免除其給付家庭生活費之義務
      ，被告抗辯無庸再給付93年以後之家庭生活費用，核無足
      取。
（四）本院審酌一切情況，並斟酌92年度原告實際生活之台北縣
      平均每戶為3.53人，全戶可支配所得為905166元，每年最
      終消費支出為706525元，故平均每人每月之最終消費支出
      為196149元（706525÷3.53÷12＝16679 ，元以下採四捨
      五入），有92年台灣地區家庭收支調查報告第177 頁（見
      157 頁）在卷足佐，原告請求之93年度，衡情應與92年度
      支出數額相差無幾，故92年度之最終消費支出水準具有參
      考性；而此上開經常性支出，本即包括原告所述食品類、
      衣著及鞋襪類、房地租、水電費類、醫療及保健類、運輸
      交通、教育及才藝等項支出之花費，是最終消費支出之標
      準當可作為原告與二名子女家庭生活費用之參考；但其中
      菸草、租金等非屬未成年子女支出項目，應予扣除，另兩
      造未成年子女在課外學習英語、游泳及安親班，被告對此
      並無爭議，自屬家庭生活費用之一部；兩造共有之台北縣
      永和市○○路93號15樓房地貸款係被告支付，原告無庸支
      付租金，但減低了被告提供家庭生活費用之能力；再參酌
      被告為醫師，其90年度收入0000000 元、92年度收入為
      0000000 元，原告自88年度以來每年均有數萬元之利息所
      得（見138 頁至142 頁），就被告主張原告每月有工作收
      入二萬元亦不否認，於兩造離婚事件中（案號：臺灣板橋
      地方法院93年度婚字第1245號）陳述有一百萬元之定期存
      款（見本院卷135 頁），可見兩造家庭所得總額高於台北
      縣之每戶可支配所得905166元（157 頁）見，因此兩造家
      庭生活費亦應高於平均數額，綜上說明計算，認原告與子
      濟能力、家事勞動等一切情形，認為上開六萬元由被告負
      擔其中四萬五千元為適當。
（五）依前開說明，原告請求被告自93年1 月1 日起至言詞辯論
      終結時止，按月給付家庭生活費用四萬五千元之部分為有
      理由；原告請求言詞辯論終結後之將來給付部分，本院考
      量被告有給付家庭生活費用之義務，卻長達一年餘拒絕給
      付，依此情形觀之，有預為請求之必要，合於民事訴訟法
      第246 條所訂提起將來給付之訴之要件；另兩造長女謝志
      芳係83年12月26日出生，於103 年12月26日成年即可自營
      生活等情，認原告請求被告自92年1 月起至103年12月止
      ，按月給付原告45000 元及被告應自104 年1 月起至105
      年5 月止，按月給付原告30000 元部分為有理由，且其中
      93年1 月起至言詞辯論終結時已經發生者，爰判決如主文
      第一、二、三項。逾此部分之請求則無理由。
六、本件判決事證已臻明確，兩造其餘主張陳述及所提證據，核
    與判決不生影響，爰不一一論述，併此敘明。
七、假執行方面：原告陳明願供擔保請求宣告假執行，就其勝訴
    部分核無不合，爰酌定相當擔保金額之。至原告敗訴部分，
    其假執行之聲請失所附麗，應予駁回。
八、結論：本件原告之訴為一部有理由，一部無理由，依民事訴
    訟法第七十九條、第三百九十條第二項，判決如主文。
中　　華　　　民　　　國　　94　年　　2 　月　  17 　 日
  　　　　　　　　　　家事法庭法　官　林妙黛
以上正本係照原本作成。
如對本判決上訴，須於判決送達後二十日之不變期間內，向本院
提出上訴狀。
中　　華　　　民　　　國　　94　年　　2 　月　  17 　 日
                              書記官  尹遜言